【裁判字號】    89,易,277
【裁判日期】    891227
【裁判案由】    竊盜
【裁判全文】
臺灣臺北地方法院刑事判決                          八十九年度易字第二七七號
    公  訴  人  臺灣臺北地方法院檢察署檢察官
    被      告  甲○○
右列被告因竊盜案件，經檢察官提起公訴（八十八年度偵字第七一四二號），本院判
決如左：
    主  文
甲○○無罪。
    理  由
一、公訴意旨略以：被告甲○○意圖為自己不法之所有，於民國八十八年二月五日下
    午二時二十分許，在台北縣中和市○○路四二四號，見登記為青聯資訊電腦有限
    公司所有之Ｋ九─四九三一號自用小客車（內有桌上型電腦主機三部、宏碁筆記
    型電腦一部及行車執照一枚）停放該處，且車主丙○○疏未將鑰匙取下，即竊取
    之，得手後於同年月八日下午二時許，交付不知情之友人丁○○（另為不起訴處
    分）使用，丁○○於同日下午四時許行經桃園縣桃園市○○路與民族路口時，為
    警當場查獲，因認被告涉犯刑法第三百二十條第一項之竊盜罪嫌等語。
二、公訴人認被告涉犯右揭犯行，無非以：右揭事實，業據被害人丙○○於警訊時指
    訴綦詳，復有贓物認領保管收據一紙附卷可稽；況被告於警訊辯稱車子係高中同
    學楊宏智交付，要其先將車開回家，翌日再交付行照云云，嗣於偵查中又改稱車
    子是國中同學楊鴻志交付，交車時楊鴻志稱行照在車上，但伊未找到云云，先後
    大相逕庭；又同案被告丁○○供稱其向被告牽車時，被告表示行照在其父親家中
    ，無法給伊等語；且衡諸常情，該車倘係楊鴻志寄放，並言明翌日取回，被告何
    以將車輛外借，經函調被告所指楊鴻志年齡相近者之口卡供被告指認，被告又表
    示無其所指之人等，為其論據。訊據被告則堅決否認其事，辯稱：起訴書所載之
    竊盜時間，其生病在家中休息，不可能去偷車，且伊並未借車給丁○○，而是將
    國中同學「楊鴻志」於八十八年二月七日下午四時許寄放伊處之新車借給「阿正
    」，該輛新車與經警查獲之舊車不是同一輛車，當天「阿正」來其住處借車時，
    「小謝」亦在場，但「阿正」將車開走時「小謝」還在伊家，其在案發前二個星
    期才認識「小謝」，與「小謝」不熟，「小謝」與丁○○看起來不是同一個人，
    其懷疑是丁○○開贓車為警查獲栽贓給伊等語。
三、按犯罪事實應依證據認定，無證據不得推定其犯罪事實；又不能證明被告犯罪者
    ，應諭知無罪之判決，刑事訴訟法第一百五十四條、第三百零一條第一項分別定
    有明文。次按認定不利於被告之事實須依積極證據，苟積極證據不足為不利於被
    告事實之認定時，即應為有利於被告之認定（最高法院三十年台上字第八一六號
    判例參照）。復按事實之認定，應憑證據，如未能發現相當證據，或證據不足以
    證明，自不能以推測或擬制之方法，以為裁判基礎（最高法院四十年台上八六號
    判例參照）；又認定犯罪事實所憑之證據，雖不以直接證據為限，間接證據亦包
    括在內；然而無論直接或間接證據，其為訴訟上之證明，須於通常一般之人均不
    致有所懷疑，而得確信其為真實之程度者，始得據為有罪之認定（最高法院七十
    六年台上字第四九八六號判例參照）。
四、經查：
  (一)證人丁○○固於警訊及偵審中供稱右揭Ｋ九─四九三一號失竊之自用小客車係向
    被告所借得等語，惟上開贓車於八十八年二月八日下午四時許，在桃園縣桃園市
    ○○路與民族路口為警查獲時，係由丁○○所駕駛，經丁○○指稱車輛係向被告
    借得，警方始循線查知被告其人，而證人丁○○乃駕駛贓車為警當場查獲之人，
    其犯罪嫌疑應屬最為重大，則其與被告間顯然處於利害相對之地位，是其所供車
    輛係向被告借得等情是否屬實，即非無疑。
  (二)又證人即被害人公司職員乙○○於本院調查時到庭結證稱：八十八年二月五日車
    子失竊，其與丙○○到警局作筆錄後，自己返回公司途中，行經連城路公司附近
    時，看見失竊之車輛有人駕駛，正在等紅綠燈，伊上前敲擊駕駛座車窗，駕車之
    人一臉驚訝，闖紅燈離去；駕車之人年約三十幾歲、未戴眼鏡、卷髮、長相斯文
    ，可確認並非照片上之被告等語。證人即被害人丙○○於本院調查時到庭結證稱
    ：未看見車子被偷之情形等語。是證人乙○○所目擊駕駛上開汽車者既非被告，
    證人丙○○亦未看見車輛失竊之情形，足見並無積極證據可資證明被告有右揭竊
    車之犯行。
  (三)再者，被告於偵查及本院審理時辯稱之情節固有相互矛盾之處，經公訴人及本院
    提示調取之口卡供其指認，亦無法指出何者為交付其車輛之國中同學「楊鴻志」
    ，然既無積極證據足資證明被告確有竊取上開車輛之事實，尚難以其所供述之情
    節不一致及所稱車輛係「楊鴻志」所寄放後借給「阿正」，與丁○○所駕駛的贓
    車不同乙節無法證明，即推論丁○○駕駛之贓車係被告所竊得，遽繩其竊盜罪責
    。
五、綜上所述，公訴人所舉之證據既不足以證明被告有本件竊盜犯行，本院依職權調
    查全部證據後，亦查無證據足認被告有公訴人所指之竊盜犯行，此外，復查無其
    他積極事證足認被告有竊盜犯行，揆諸前揭判例意旨及說明，其罪嫌即屬未足，
    自應為無罪之諭知。
據上論斷，應依刑事訴訟法第三百零一條第一項，判決如主文。
本案經檢察官俞秀端到庭執行職務
中    華    民    國      八十九      年      十二      月      二十七  日
                                      臺灣臺北地方法院刑事第八庭
                                          法  官  張筱琪
右正本證明與原本無異。
如不服本判決，應於判決送達後十日內，向本院提出上訴狀。
                                          書記官  沈銘哲
中    華    民    國      八十九      年      十二    月        二十八  日


司法院資訊處製作；財團法人民間司法改革基金會備份。
